臺灣臺北地方法院民事判決　　　　　　 100年度訴字第1958號
原　　　告　王裕文
兼　上一人
訴訟代理人　莊慧雯
被　　　告　上河圖社區管理委員會
法定代理人　黃世欽
訴訟代理人　侯權峰
上列當事人間修繕屋頂漏水事件，本院於民國100年9月8日言詞
辯論終結，判決如下：
    主  文
原告之訴及假執行之聲請均駁回。
訴訟費用由原告負擔。
    事實及理由
壹、程序部分：
一、本件被告之法定代理人原為陳貴德，嗣於訴訟繫屬後變更為
    黃世欽，變更後之法定代理人黃世欽遂於民國100年7月15日
    提出書狀聲明承受訴訟，有民事聲明承受訴訟狀在卷可稽（
    見本院卷第55頁），經核與民事訴訟法第170條、第175 條
    、第176條規定相符，應予准許。
貳、實體部分：
一、原告起訴主張：
  (一)原告莊慧雯為門牌號碼：新北市○○街10號29樓之2建物（
    下稱系爭10號29樓之2建物）之所有權人，原告王裕文為門
    牌號碼：新北市○○街12號29樓之3建物（下稱系爭12號29
    樓之3建物）之所有權人，均為上河圖社區之區分所有權人
    。原告自民國98年起陸續發現其所有上揭建物屋內多處滲水
    及漏水，包括天花板樑柱及牆面，先後向被告反應，要求修
    繕頂樓，但遲遲末見修繕之動作，原告後於100年2月23日與
    上河圖社區其他頂樓住戶向被告寄發存證信函，要求被告應
    於收到此正式通知後能於三月底前限期處理，惟被告迄今仍
    未回覆。被告係上河圖社區之管理委員會，依據公寓大廈管
    理條例第3條第4款：「共有部分：指公寓大廈專有部分以外
    之其他部分及不屬專有之附屬建築物，而公共同使用者」、
    第7條第3款：「公寓大廈共用部分不得獨立使用供做專有部
    分，其為下列各款者，並不得為約定專用部分：…三公寓大
    廈基礎、主要樑柱、承重牆壁、樓地板及屋頂之構造」、第
    10條第2項：「共用部分、約定共用部分之修繕、管理、維
    護，由管理負責人或管理委員會為之」、第36條第2款：「
    管理委員會之職務如下：共有及共用部分之清潔、維護、修
    繕及一般改良」等規定，就屬於公有部分之上河圖社區屋頂
    平台及外牆負有修繕義務，系爭10號29樓之2建物及系爭12
    號29樓之3建物之天花板及樑柱漏水現象業經臺北市土木技
    師工會鑑定係因該建物頂樓屋頂平台及外牆漏水所導致，原
    告自得請求被告將系爭10號29樓之2建物及系爭12號29樓之3
    建物屋頂平台及外牆修繕至不漏水狀態。再查，依據上河圖
    社區100年4月之資產負債表可知，該社區公共基金約有新臺
    幣（下同）1976萬元，修繕基金約有211萬元，總計約2187
    萬元，足證上河圖社區之資產確實足夠支付修繕費用；再者
    ，被告在100年3月發給該社區住戶之Q&A中，主動提及「按
    公寓大廈管理條例第10條第2項及第11條之規定，均係在修
    繕與否，不影響他人權益之情形下，委由區分所有權人會議
    自決，如不予修繕顯將造成他人權益之損害，違反即構成侵
    權行為，縱為區分所有權人會議，亦無權決議不予修繕」等
    內容，被告即不能以「本件尚未經區分所有權人會議決議」
    作為藉口，規避其應負修繕義務，是以，被告所為抗辯，均
    不可採。
  (二)為此聲明：
    1.被告應將系爭10號29樓之2建物及系爭12號29樓之3建物屋
      頂平台及外牆修復至不漏水之狀態。
    2.願供擔保，請准宣告假執行。
二、被告則抗辯略以：
  (一)公寓大廈管理條例第11條規定：「共用部分及其相關設施之
    拆除、重大修繕或改良，應依區分所有權人會議之決議為之
    」等語，另公寓大廈管理條例第36條第2款亦規定「管理委
    員會之職務如下：…二共有及共用部分之清潔、維護、修繕
    及一般改良」。然而，何謂「重大修繕或改良」？何謂「修
    繕及一般改良」？此兩項不確定之法律概念關係到究係「區
    分所有權人會議」抑或「管理委員會」具有修繕之權責。公
    寓大廈管理絛例既未對此兩項不確定法律概念做出定義性之
    規範，因此，立法者似有意開放由各公寓大廈經區分所有權
    人之法律行為所制定之規約加以具體化。依「上河圖社區財
    務收支管理使用辦法」第3條第4款之規定以及「支出核決權
    限表」可知，凡超過45萬之支出金額，即需經由區分所有權
    人會議之議決，依原告主張內容，系爭10號29樓之2建物及
    系爭12號29樓之3建物屋頂平台及外牆修復工作需花費至少
    80萬元，顯已超出被告核決權限，應屬重大修繕，自應留待
    上河圖社區區分所有權人會議議決，被告就此部分並無核決
    權限，原告請求被告進行修繕，於法有違，自應駁回。
  (二)為此聲明：
    1.原告之訴及假執行之聲請均駁回。
    2.如受不判判決，願供擔保請准宣告免為假執行。
三、原告莊慧雯為系爭10號29樓之2建物之所有權人，原告王裕
    文為系爭12號29樓之3建物之所有權人，均為上河圖社區之
    區分所有權人，被告為上河圖社區管理委員會，系爭10號29
    樓之2建物及系爭12號29樓之3建物之天花板、樑柱有漏水現
    象，經原告聲請本院囑託臺北市土木技師工會鑑定結果，認
    「(一)鑑定標的物之室內頂版就是本大樓屋頂平台。屋頂平台
    防水層可能已破損，雨水才會經由破損防水層滲入鑑定標的
    物頂版而產生室內漏水、滲水、水漬現象，此現象在排水溝
    下方之版滲漏更為明顯，致天花板、樑、柱漏水現象為平頂
    （頂版）滲水。在樑、柱邊之平頂滲入沿著樑、柱慢慢留下
    產生漏水現象。天花板水漬現象為平頂漏水再滴到天花板產
    生漏水現象。(二)陽臺外牆有滲水現象為雨水經由外牆裂隙滲
    入室內，產生滲水、水漬及白華現象」等情，有相關現場照
    片（見100年度店調字第76號卷第8至15頁）及臺北市土木技
    師工會100年8月19日北土技字第10031180號鑑定報告書附卷
    足憑，復為兩造所不爭執，堪信為真實。
四、原告起訴主張被告係上河圖社區之管理委員會，應依公寓大
    廈管理條例第3條第4款、第7條第3款、第10條第2項及第36
    條第2款之規定，將系爭10號29樓之2建物及系爭12號29樓之
    3建物屋頂平台及外牆修復至不漏水之狀態等語，為被告所
    否認，並以前開情詞置辯。經查：
  (一)按公寓大廈管理條例第11條規定，共用部分及其相關設施之
    拆除、重大修繕或改良，應依區分所有權人會議之決議為之
    ；所生費用，由公共基金支付或由區分所有權人按其共有之
    應有部分比例分擔。此條所謂「區分所有權人會議之決議」
    ，因共用部分為組成公寓大廈之分子，而「公寓大廈之重大
    修繕或改良」，係屬應依同條例第31條所定區分所有權人會
    議決議事項之一，即應有區分所有權人三分之二以上及其區
    分所有權比例合計三分之二以上出席，以出席人數四分之三
    以上及其區分所有權比例占出席人數區分所有權四分之三以
    上之同意，作成決議，始可為之。又管理委員會之職務，應
    執行區分所有權人會議決議事項，同條例第36條第1款亦有
    明文。再者，內政部營建署88年5月6日88營署建字第9592號
    函就公寓大廈管理條例第11條及第36條第2款有關重大修繕
    及一般改良疑義，函示：「按共用部分、約定共用部分之修
    繕、管理、維護，由管理負責人或管理委員會為之，另按共
    用部分及其相關施工拆除、重大修繕或改良，應依區分所有
    權人會議之決議為之，公寓大廈管理條例第十條第二項及第
    十一條業已明定，又管理委員會之職務，應執行區分所有權
    人會議決議事項，同條例第三十四條第七款業有規定，是有
    關『重大』或『一般』修繕、維護及改良之認定，應依區分
    所有權人會議為之，如認定產生異議，亦應由區分所有權人
    會議中議決」等語。綜上，可知公寓大廈管理條例第36條第
    2款有關管理委員會「共有及共用部分之清潔、維護、修繕
    及一般改良」之職務，並不包括共用部分及其相關設施之拆
    除、重大修繕或改良在內，此部分依公寓大廈管理條例第11
    條第1項之規定，應由區分所有權人會議決議行之，合先敘
    明。
  (二)再按「上河圖社區財務收支管理使用辦法」第3條規定：「
    、非常態支出：…四、特殊重大提案金額在新臺幣肆拾伍
    萬元以上，除召開區分所有權人大會外，可採『公投』方式
    ，以過半人數同意即可執行發包採購，帶成案需經五分之一
    住戶連署或管委會提案討論通過方能付諸執行」等語明確，
    有兩造不爭執之「上河圖社區財務收支管理使用辦法」附卷
    足憑（見本院卷第72至74頁），是以被告核決金額權限係以
    45萬元為限，凡超過45萬元之提案即應由區分所有權人大會
    決議，或採『公投』方式即經區分所有權人過半數同意，始
    即可執行。原告自承系爭10號29樓之2建物及系爭12號29樓
    之3建物屋頂平台及外牆修復至不漏水狀態之費用約為80萬
    元，有原告起訴狀（見100年度店調字第76號卷第3頁）及估
    價單（見100年度店調字第76號卷第16、17頁）附卷足憑，
    已逾被告核決權限45萬元之金額限制，顯非屬一般修繕或改
    良之處理，而屬對於公寓大廈之重大修繕及改良，揆諸前開
    說明，即應依公寓大廈管理條例第11條第1項之規定，由區
    分所有權人會議決議行之，被告管理委員會就此並無決議之
    權限，亦非其所得擅自為之。準此，原告主張被告應依公寓
    大廈管理條例第3條第4款、第7條第3款、第10條第2項及第
    36條第2款之規定，將系爭10號29樓之2建物及系爭12號29樓
    之3建物屋頂平台及外牆修復至不漏水之狀態，於法有違，
    不應准許。
五、綜上所述，原告據予提起本訴，請求被告應將系爭10號29樓
    之2建物及系爭12號29樓之3建物屋頂平台及外牆修復至不漏
    水之狀態，為無理由，應予駁回。本件原告既受敗訴判決，
    其假執行之聲請即失所附麗，不應准許。
六、至兩造其餘之攻擊防禦方法及證據資料，經本院斟酌後，認
    為均不足以影響本判決之結果，自無一一詳予論述之必要，
    附此敘明。
七、據上論結，本件原告之訴為無理由，依民事訴訟法第78條，
    判決如主文。
中    華    民    國   100    年    10    月    7     日
                  民事第六庭    法  官  李家慧
以上正本係照原本作成。
如對本判決上訴，須於判決送達後20日內向本院提出上訴狀。如
委任律師提起上訴者，應一併繳納上訴審裁判費。
中    華    民    國   100    年    10    月    7     日
                                書記官  康翠真